【裁判字號】    95,上訴,890
【裁判日期】    950530
【裁判案由】    殺人未遂
【裁判全文】
臺灣高等法院臺中分院刑事判決         95年度上訴字第890號
上  訴  人
即  被  告  丁○○
指定辯護人  本院公設辯護人  戊○○
上列上訴人因殺人未遂案件，不服臺灣彰化地方法院94年度訴字
第752號中華民國95年3月10日第一審判決（起訴案號：臺灣彰化
地方法院檢察署94年度偵字第2232號），提起上訴，本院判決如
下：
    主  文
上訴駁回。
    事  實
一、丁○○曾因違反懲治盜匪條例案件，經法院判決有期徒刑三
    年十月確定，於八十七年四月三十日因假釋出獄，後八十九
    年四月十九日假釋期滿，未經撤銷，視已執行完畢。其不滿
    與友人乙○○間，有申辦行動電話門號及借貸事宜，生有糾
    紛，多次與之理論，均未結果。丁○○乃於九十四年二月十
    八日下午十三時許，駕駛機車附載其弟黃宣捷前往位於彰化
    縣員林鎮○○街四○五巷對面之農舍，與乙○○、甲○○（
    乙○○之同居人）爭執理論。丁○○見非但未有任何協調成
    果，且乙○○與甲○○之說辭與其所認知不同，乃極為不滿
    ，一時怨意頓起，萌生殺意，遂駕駛機車附載其弟黃宣捷至
    彰化縣員林第一市場，並囑不知情之黃宣捷在外等侯，其單
    獨進入市場以新台幣（下同）三百元之代價購得西瓜刀一把
    並藏置於衣服內而未讓黃宣捷知曉，丁○○購得該西瓜刀後
    立即駕駛機車再度附載黃宣捷返回同上處所約於同日十三時
    三十分許，丁○○進入該農舍時，見乙○○與甲○○尚在該
    處，即基於殺人之概括犯意，持西瓜刀先向甲○○揮砍一刀
    ，使甲○○受有肩及上臂開放性傷口；續揮砍乙○○之背部
    一刀、左手一刀，使乙○○受有軀幹左手開放傷口、左姆指
    伸肌腱斷裂、左肘開放性骨折併股腱斷裂。黃宣捷見狀，立
    即勸阻丁○○繼續行兇，乙○○、甲○○方倖免於難。丁○○行兇後，於偵查機關未查覺前開犯行之前，即與黃宣捷攜
    帶該西瓜刀前往彰化縣警察局員林分局村上派出所向員警自
    首，並接受裁判。
二、案經丁○○自首，由彰化縣警察員林分局報告臺灣彰化地方
    法院檢察署檢察官偵查起訴。
    理  由
一、按被告以外之人於審判外之陳述，雖不符刑事訴訟法第 159
    條之1、159條之2、159條之3、159條之4 等規定，而經當事
    人於審判程序同意作為證據，法院審酌該言詞陳述或書面陳
    述作成時之情況，認為適當者，亦得為證據。當事人、代理
    人或辯護人於法院調查證據時，知有第159條第1項不得為證
    據之情形，而未於言詞辯論終結前聲明異議者，視為有前項
    之同意，刑事訴訟法第159條之5定有明文。本件被告及指定
    辯護人於本院審理時，就下列證人黃宣捷、乙○○、甲○○
    於審判外之陳述部分，未就其證據能力聲明異議，本院審酌
    該言詞陳述作成時之情況，並查無其他不法之情狀，足認為
    得為本案之證據，依刑事訴訟法第159條之5之規定，有證據
    能力，合先說明。
二、訊據被告固承認先至上開農舍與被害人乙○○、甲○○發生
    爭執，後再至員林鎮第一市場購買西瓜刀，並持至農舍，以
    西瓜刀向被害人乙○○、甲○○揮砍之事實，惟矢口否認涉
    有殺人未遂之犯行，並辯稱：伊持西瓜刀僅係要嚇嚇乙○○
    、甲○○而已，並沒有殺人之犯意，因伊係用刀背揮砍，並
    未用刀刃，原審量刑過重云云。
三、本院查：
  (一)被告如何持西瓜刀，連續揮砍被害人乙○○、甲○○，使被
    害人甲○○受有肩及上臂開放性傷口；乙○○受有軀幹左手
    開放傷口、左姆指伸肌腱斷裂、左肘開放性骨折併股腱斷裂
    等情，業據證人即被害人乙○○、甲○○於警訊、偵查及原
    審審理中指證綦詳，核現場目擊證人即被告之弟黃宣捷於警
    訊及偵查證述情節相符，並有西瓜刀一把扣案及秀傳紀念醫
    院診斷證明書三紙在卷可參，是被告確有持刀揮砍告訴人等
    事實應可認定。
  (二)至被告所辯，其無殺人犯意是否可採一節，查被告於日檢察
    官偵查訊問時供稱：「我就是要讓告訴人（乙○○、甲○○
    ）二人死，因為告訴人邱辦完手機之後並沒有把手機交給我
    用，卻自已留著使用」等語（偵卷第四十三頁正面），是依
    其自白內容，其於行為時，係以殺人之意為之，參以：I本
    件被告所持用之西瓜刀係新品，鋒利無比，朝人體揮砍，必
    生重創，此為眾所周知之理，當為被告所明知；II本件被害
    人甲○○受有肩及上臂開放性傷口；乙○○受有軀幹左手開
    放傷口、左姆指伸肌腱斷裂、左肘開放性骨折併股腱斷裂，
    二人之傷口整齊，送醫時，血流甚多，情況緊急等情，有秀
    傳紀念醫院函送之乙○○、甲○○二人病歷影本在卷可參，
    可見被告行兇時，用力甚猛；且以甲○○受傷部位，接近人
    體頸部重要部分，被告前揭於偵查之自白應與事實相符，被
    告係以殺人之犯意，持西瓜刀對被害人甲○○、乙○○二人
    揮砍，亦應無疑。至被告辯稱：係以刀背揮砍云云，顯與被
    害人上開傷勢不符，難以採信。
  (三)原審法院就被告行為時之精神狀態送請鑑定結果，認：「黃
    員（被告）於鑑定時表現與同時間在病房中表現落差甚大，
    推測其於鑑定中之表現，意圖以精神病狀態減輕罪刑的可能
    性高。其同時間在病房中言談切題，態度合宜，無明顯之精
    神症狀，此次犯行當日，黃員甫從彰化醫院精神科出院，依
    據過去治療經驗，案發當時之精神狀態應屬穩定，其行與黃
    員之衝動、缺乏自控力的性格特質較相關。因此，本院認為
    ，黃員於犯行當時對外界之知覺理會與判斷作用與常人程度
    相當，未達精神耗弱的程度」等情，有行政院衛生署草屯療
    養院函附之鑑定報告書一份在卷可參。
    綜合上述，顯見被告辯，無非係脫罪之詞，不可採信。本件
    罪證明確，被告之犯行，足以認定。
四、核被告所為，係犯刑法第二百七十一條第二項、第一項之殺
    人未遂罪。被告先後持刀砍殺被害人乙○○、甲○○未遂之
    行為，時間緊接，犯罪構成要件相同，顯係基於概括犯意所
    為，為連續犯，依法以一罪論，並加重其刑（其中無期徒刑
    、死刑部分不得加重），公訴人認係數罪併罰，應有誤會。
    被告持西瓜刀砍殺被害人乙○○、甲○○，其行為已達著手
    階段，惟未生死亡之結果，係未遂犯。復查，被告曾因違反
    懲治盜匪條例案件，經法院判決有期徒刑三年十月確定，於
    八十七年四月三十日因假釋出獄，後八十九年四月十九日假
    釋期滿，未經撤銷，視已執行完畢，有臺灣高等法院被告前
    案紀錄表可參，於五年以內，再犯本件有期徒刑以上之罪，
    為累犯，依法遞予加重其刑（其中無期徒刑、死刑部分不得
    加重）。又被告所犯係殺人未遂罪，為未遂犯，依刑法第二
    十六條前段規定，依既遂犯之刑減輕之。又被告行兇後，於
    偵查機關未查覺前開犯行之前，即與黃宣捷攜帶該西瓜刀前
    往彰化縣警察局員林分局村上派出所向員警自首等情，業據
    證人即警員蕭偉立於原審審理時到庭結證屬實，依刑法第六
    十二條前段規定，予以遞減其刑。
五、原審因而適用刑事訴訟法第二百九十九條第一項前段，刑法
    第五十六條、第二百七十一條第二項、第一項、第四十七條
    、第二十六條前段、第六十二條前段、第三十八條第一項第
    二款等規定，並審酌被告偶因細故，即持利刃連續殺人，雖
    未生死亡結果，惟依被害人受創之傷勢以觀，被告下手用力
    甚猛，被告於犯後，尚欲借患有精神疾病而圖脫罪，故非予
    懲戒，無從以惕來茲及其犯罪態度等一切情狀，量處有期徒
    刑十年，並依法沒收被告所有，供犯罪所用之西瓜刀一把，
    其認事用法核無違誤，量刑亦屬允當，上訴意旨猶執前詞請
    求輕判，其上訴為無理由，應予駁回。
六、據上論斷，應依刑事訴訟法第三百六十八條，判決如主文。
本案經檢察官丙○○到庭執行職務。
中    華    民    國    95    年    5     月    30    日
              刑事第四庭  審判長法  官  洪  耀  宗
                                法  官  江  德  千
                                法  官  劉  登  俊
上列正本證明與原本無異。
如不服本判決應於收受送達後十日內向本院提出上訴書狀，其未
敘述上訴之理由者並得於提起上訴後十日內向本院補提理由書（
均須按他造當事人之人數附繕本）。
                                書記官  粘  銘  環
中    華    民    國    95    年    5     月    30    日
                                                      Ｒ


司法院資訊處製作；財團法人民間司法改革基金會備份。
